臺灣屏東地方法院刑事判決
       111年度訴字第430號
公  訴  人  臺灣屏東地方檢察署檢察官
被      告  吳智強


上列被告因違反毒品危害防制條例案件，經檢察官提起公訴（11
1年度毒偵字第829號），因被告於準備程序中就被訴犯罪事實為
有罪之陳述，經本院告知簡式審判程序之旨，並聽取當事人之意
見後，由本院合議庭裁定改由受命法官獨任進行簡式審判程序，
判決如下：
    主  文
吳智強施用第一級毒品，累犯，處有期徒刑壹年。扣案如附表所
示之物沒收銷燬。
    事  實
一、吳智強基於施用第一級毒品海洛因及第二級毒品甲基安非他
    命之犯意，於民國111年4月20日20時許，在其址設屏東縣○○
    鄉○○路000號之住處內，以將海洛因及甲基安非他命摻水使
    其溶解後放置於針筒注射之方式，同時施用第一級毒品海洛
    因及第二級毒品甲基安非他命1次。嗣吳智強於同年月22日2
    3時17分許，搭乘真實姓名、年籍不詳，綽號「阿賢」之人
    所騎乘車牌號碼000-0000號普通重型機車，行經屏東縣潮州
    鎮台一線與光華路口時違規紅燈左轉，拒警攔查且棄車逃逸
    ，沿路將如附表編號1所示之毒品1包丟棄於潮州鎮朝昇路22
    巷後方蝦池旁，終於潮州鎮海康街38之2號前為警查獲，復
    經警對其採尿送驗後，呈現安非他命、甲基安非他命、嗎啡
    陽性反應，並扣得如附表所示之物，而查悉上情。
二、案經屏東縣政府警察局潮州分局報告臺灣屏東地方檢察署檢
    察官偵查起訴。
    理  由
一、按毒品危害防制條例第20條第3項於109年1月15日修正公布
    ，並於同年7月15日生效施行。修正前20條第3項之規定為「
    依前項規定為觀察、勒戒或強制戒治執行完畢釋放後，5年
    後再犯第10條之罪者，適用本條前二項之規定。」修正後規
    定為「依前項規定為觀察、勒戒或強制戒治執行完畢釋放後
    ，3年後再犯第10條之罪者，適用前二項之規定。」可知修
    法後係將原規定之於觀察、勒戒或強制戒治執行完畢釋放後
    ，若5年內再犯施用毒品罪，即應追訴處罰之規定，縮短為3
    年，惟此屬訴追之要件，屬程序事項之變更，應逕行適用裁
    判時之規定。經查，被告吳智強前因施用毒品案件，經法院
    裁定送觀察、勒戒後，認無繼續施用毒品之傾向，於111年2
    月16日執行完畢釋放出所等情，有臺灣高等法院被告前案紀
    錄表、全國施用毒品案件紀錄表各1份可佐，是被告於前揭
    觀察、勒戒執行完畢釋放後3年內，再犯本案施用第一、二
    級毒品犯行，依上開規定，自應依法追訴、處罰，合先敘明
    。
二、本案被告所犯為死刑、無期徒刑、最輕本刑為三年以上有期
    徒刑以外之罪，亦非高等法院管轄第一審案件，且被告於本
    院準備程序進行中，先就前揭被訴事實為有罪之陳述(見本
    院卷第76頁)，經受命法官告知簡式審判程序之旨，並聽取
    當事人之意見後，本院合議庭認無不得或不宜改依簡式審判
    程序進行之事，依刑事訴訟法第273 條之1 第1 項，裁定本
    件由受命法官獨任行簡式審判程序。又本案既經本院裁定改
    依簡式審判程序審理，則依刑事訴訟法第273 條之2 、同法
    第159 條第2 項之規定，不適用傳聞法則有關限制證據能力
    及證據調查之相關規定。
三、上揭事實，業據被告於本院準備程序及審理時均坦承不諱（
    見本院卷第76頁、第86頁），並有屏東縣政府警察局潮州分
    局搜索扣押筆錄暨扣押物品目錄表1份(見警卷第19頁至第27
    頁)、被告之屏東縣政府警察局潮州分局光華派出所偵辦違
    反毒品危害防制條例案(毒品及尿液初步檢驗報告單)、簡易
    快速篩檢試劑書各1份(見警卷第29頁至第43頁)、現場蒐證
    照片共38張(見警卷第45頁至第83頁)、正修科技大學超微量
    研究科技中心111年5月10日尿液檢驗報告1份(見毒偵卷第28
    頁至第30頁)等件在卷可稽，足認被告前揭任意性之自白與
    事實相符，堪以採信。從而，本案事證明確，被告上開犯行
    洵堪認定，應依法論科。
四、論罪科刑：
  ㈠核被告所為，係犯毒品危害防制條例第10條第1項、第2項之
    施用第一級、第二級毒品罪。被告施用毒品前持有第一、二
    級毒品之低度行為，均為施用第一、二級毒品之高度行為所
    吸收，不另論罪。
　㈡被告以一行為同時施用第一級毒品海洛因、第二級毒品甲基
    安非他命，依刑法第55條規定，為想像競合犯，應從一重論
    以施用第一級毒品罪。
　㈢被告前因施用毒品案件，分別經本院以105年度審訴字第424
    號判決判處有期徒刑2年2月、105年度審訴字第544號判決判
    處有期徒刑9月，嗣經本院以106年度聲字第1532號裁定定應
    執行刑有期徒刑2年10月確定；復因施用毒品案件，經本院
    以106年度訴字第407號判決判處有期徒刑10月，上開兩案經
    接續執行，於109年4月10日假釋出監併付保護管束，嗣於10
    9年11月27日保護管束期滿，假釋未經撤銷視為執行完畢等
    情，已經檢察官敘明於起訴書中，並援引前科表為據，公訴
    檢察官並當庭補充請求依累犯規定加重其刑(見本院卷第91
    頁)，而被告對於其前科表之客觀記載亦不爭執(見本院卷第
    90頁)，堪認檢察官已就被告構成累犯之事實，所主張並指
    出證明方法。本院審酌被告構成累犯之前案均為施用毒品案
    件，與本案之罪質、罪名均相同，顯見被告無視於國家對於
    毒品之禁令，一再違犯，益徵其對於刑罰之反應力薄弱，為
    助其教化並兼顧社會防衛，認為就其本案所犯之罪，尚無因
    加重最低本刑而生刑罰逾其罪責之情，爰依刑法第47條第1
    項規定，加重其刑。
　㈣又被告雖供稱其毒品來源為「阿賢」之人，惟經本院函詢屏
    東縣政府警察局潮州分局，回函為未因被告之供述而查獲等
    情，有屏東縣政府警察局潮州分局111年8月9日潮警偵字第1
    1131752100號函文暨所附員警職務報告可佐(見本院卷第57
    頁至第59頁)，是被告所述之毒品來源並未因而為警查獲，
    自不得依毒品危害防制條例第17條第1項規定減輕其刑。
　㈤至屏東縣政府警察局查獲施用毒品案件經過情形紀錄表上固
    勾選「嫌疑人於承辦員警產生具體懷疑及檢驗尿液前先行自
    白」以及「員警嫌疑人自承犯行前，已因持有毒品1包之客
    觀跡證而產生懷疑」等情(見警卷第36頁)，似有矛盾。惟經
    本院函詢屏東縣政府警察局潮州分局查獲情形，結果略以：
    本件所勾選之毒品案件報告表，為本所員警查獲毒品海洛因
    1包後，客觀上產生懷疑被告施用毒品，並非被告於驗尿先
    行自白施用毒品海洛因等情，有該局111年8月25日潮警偵字
    第11131893500號函暨所附員警職務報告可參(見本院卷第95
    頁)，顯見本案有偵查權限之員警係因見被告駕車逃逸時所
    丟棄之毒品，而對其施用毒品產生合理懷疑始對其驗尿，故
    被告自不符合自首之要件，附此敘明。　
  ㈥爰以行為人之責任為基礎，審酌被告前有多次施用毒品之前
    科（構成累犯部分不重複評價），並曾經觀察、勒戒執行完
    畢，本應徹底戒除施用毒品之習慣，然其竟於觀察、勒戒執
    行完畢後約2個月，即再為本案施用第一級毒品海洛因及第
    二級毒品甲基安非他命之犯行，顯見其並無戒除毒害之決心
    ，自制力亦顯不佳，且衡諸毒品戕害身心甚鉅，本不宜寬貸
    ，惟念及被告犯後始終坦承犯行，態度尚可，並考量被告施
    用毒品之犯行，本質上乃屬危害自己身心健康之行為，尚未
    侵害他人法益，且其本案所施用毒品之量非多，暨其犯罪之
    動機、目的、手段，及其於本院審理時自承之智識程度、家
    庭生活及經濟狀況等一切情狀（見本院卷第91頁），量處如
    主文所示之刑，以資懲儆。
五、沒收部分：　　
  ㈠按查獲之第一、二級毒品及專供製造或施用第一、二級毒品
    之器具，不問屬於犯罪行為人與否，均沒收銷燬之，毒品危
    害防制條例第18條第1項前段定有明文。查扣案如附表編號1
    所示之物，檢驗後含有第一級毒品嗎啡、海洛因成分等情，
    有屏東縣政府警察局潮州分局毒品初步檢驗報告單1份可參(
    見警卷第29頁)，既為毒品危害防制條例第2條第2項第1款所
    列之第一級毒品，自應依上開規定及說明，不問屬於被告與
    否，於被告本案所犯罪刑項下宣告沒收銷燬。至上開第一級
    毒品因鑑驗時所用罄之部分，因已滅失，爰不另諭知沒收銷
    燬。
  ㈡至本案被告持以施用第一、二級毒品之針筒1支，並未扣案，
    然依卷內事證尚無法證明該物品現仍存在或其上有沾染毒品
    而屬違禁物，復於日常生活容易取得，本質上尚可供其他用
    途使用，欠缺犯罪預防之有效性，堪認無刑法上之重要性，
    檢察官亦未聲請沒收，即無沒收之必要，爰不予宣告沒收或
    追徵，附此敘明。
據上論斷，應依刑事訴訟法第273條之1第1項、第299條第1項前
段，判決如主文。
本案經檢察官魏豪勇提起公訴，檢察官廖維中到庭執行職務。
中　　華　　民　　國　　111 　年　　9 　　月　　16　　日
                  刑事第三庭    法  官  吳昭億
以上正本證明與原本無異。
如不服本判決應於收受判決後20日內向本院提出上訴書狀，並應
敘述具體理由；其未敘述上訴理由者，應於上訴期間屆滿後20日
內向本院補提理由書（均須按他造當事人之人數附繕本）「切勿
逕送上級法院」。　　　　　　　　　
中　　華　　民　　國　　111 　年　　9 　　月　　19　　日
                                書記官  許珍滋
附錄本判決論罪科刑法條：
毒品危害防制條例第10條
施用第一級毒品者，處6月以上5年以下有期徒刑。
施用第二級毒品者，處3年以下有期徒刑。

附表：
編號 物品名稱 數量及單位 備註 1 毒品海洛因 1包 毛重0.2公克，經檢驗驗出第一級毒品海洛因成分。